【裁判字號】    97,訴,321
【裁判日期】    970708
【裁判案由】    誣告
【裁判全文】
臺灣屏東地方法院刑事判決               97年度訴字第321號
公  訴  人  臺灣屏東地方法院檢察署檢察官
被      告  甲○○原名林麗芳.
                    （現於臺灣臺中看守所羈押中）
上列被告因誣告案件，經檢察官提起公訴（96年度偵字第7312號
），本院認為不宜以簡易判決處刑，改依通常程序審理，被告於
準備程序中就被訴事實為有罪之陳述，經本院合議庭裁定改以簡
式審判程序審理，判決如下：
    主  文
甲○○意圖他人受刑事處分，向該管公務員誣告，處有期徒刑
月。
    事  實
一、甲○○（原名林麗芳）與陳進成係舊識，二人關係不睦，適
    於民國96年4 月19日，甲○○位於臺中市○○路277 號之住
    處遭不詳之人闖入行竊，竊走其子之友人盧忠政所有寄放於
    上開住處內之汽車輪胎、輪圈、排氣管、ＣＤ音響及電鑽等
    物，甲○○明知上開物品並非陳進成所竊取，竟於96年5 月
    5 日，至臺中縣警察局霧峰分局新平派出所製作筆錄時，意
    圖使陳進成受刑事處分，向員警佯稱：「我於96年4 月19日
    13時許，回家時打開鐵門家裡欲上樓時，發現陳進成躲在廚
    房」、「我有告訴陳進成一樓所放置的東西是我兒子朋友寄
    放的不能搬，他說他不管，仍執意將盧忠政的東西搬走」等
    語，向該管員警誣告陳進成即為竊賊，並對陳進成提出竊盜
    告訴，嗣經員警通知陳進成到案說明查知有異，而發覺上情
    ，甲○○並於偵查中自白上開誣告犯行。
二、案經臺中縣警察局霧峰分局報告臺灣臺中地方法院檢察署檢
    察官呈請臺灣高等法院檢察署檢察長核轉臺灣屏東地方法院
    檢察署檢察官偵查起訴。
    理  由
一、本案被告甲○○於起訴時，在臺灣屏東監獄竹田分監執行另
    案有期徒刑，本院依刑事訴訟法第5 條第1 項規定，以其所
    在地在本院轄區而就本件有第一審管轄權；又被告所犯為死
    刑、無刑徒刑或最輕本刑為3 年以上有期徒刑以外之罪，其
    於準備程序中就被訴事實為有罪之陳述，經法官告知簡式審
    判程序之旨，並聽取公訴人之意見後，依刑事訴訟法第273
    條之1 第1 項規定，裁定由受命法官獨任進行簡式審判程序
    ，合先敘明。
二、上揭事實，業據被告甲○○供承不諱，核與證人即被害人陳
    進成、證人盧忠政於警詢、偵訊中之證述、證人即陳進成之
    雇主鄭正義於警詢中之證述均相一致，復有被告於96年5 月
    5 日、同年5 月9 日臺中縣警察局霧峰分局新平派出所報案
    筆錄在卷可按，本件事證明確，被告犯行堪以認定。
三、核被告甲○○所為，係犯刑法第169 條第1 項之誣告罪。按
    犯第168 條至第171 條之罪，於所虛偽陳述或所誣告之案件
    ，裁判或懲戒處分確定前自白者，減輕或免除其刑，刑法第
    172 條定有明文；又自白在所誣告之案件經檢察官處分不起
    訴確定後者，固因為不起訴處分而不發生裁判確定之問題，
    惟仍屬於「於所誣告之案件，裁判確定前自白」而應適用刑
    法第172 條規定減輕或免除其刑（最高法院31年上字第2211
    號判例、66年度第5 次刑庭庭推總會議決議意旨參照）。查
    本案被告於誣告案件偵查中已自白犯行，雖所誣告之竊盜案
    件犯嫌陳進成，嗣為警查明事實後未遭訴追，有卷附臺灣高
    等法院被告前案紀錄表可佐，從而事實上已無刑法第172 條
    規定所指「所誣告案件裁判確定」之問題，然上開規定之立
    法意旨係鼓勵誣告之行為人及時悔悟，以期早日發見真實，
    節省訴訟勞費，故倘因被告及時自白，使其誣告之對象未致
    遭刑事訴追時，反而對被告無減刑之適用，顯屬輕重失衡，
    故參酌上開判例及決議要旨說明，被告於本案偵查中自白犯
    行，應依刑法第172 條規定減輕其刑。爰審酌被告為高中肄
    業之智識程度，對被害人心生不滿而任意誣指其行竊財物，
    使被害人蒙受不白之屈並影響國家追訴犯罪之正確性，惟犯
    後坦承犯行，已知悔悟，態度尚佳等一切情狀，量處如主文
    所示之刑。
四、末按刑法第41條所稱「犯最重本刑為5 年以下有期徒刑之刑
    之罪者」，係指法定最重本刑而言，並不包括依總則加重或
    減輕情形在內（司法院院解字第3755號解釋參照），蓋以刑
    法及其特別法有關加重、減輕或免除其刑之規定，依其性質
    ，可分為「總則」與「分則」二種。其屬「分則」性質者，
    係就其犯罪類型變更之個別犯罪行為予以加重或減免，使成
    立另一獨立之罪，其法定刑亦因此發生變更之效果；其屬「
    總則」性質者，僅為處斷刑上之加重或減免，並未變更其犯
    罪類型，原有法定刑自不受影響。刑法第172 條就犯偽證罪
    、誣告罪，於裁判或懲戒處分確定前自白者，應減輕或免除
    其刑之規定，雖列於刑法分則編，且係就個別之特定犯罪行
    為而設，然其立法目的與自首規定雷同，係在藉此優惠，鼓
    勵行為人及時悔悟，並早日發現真實，節省訴訟勞費，避免
    審判權遭受不當之侵害，此一規定，既未變更其犯罪類型，
    自屬相當於「總則」之減免其刑規定，其原有法定刑並不因
    此而受影響，則犯刑法第168 條之偽證罪，其法定刑為7 年
    以下有期徒刑，縱行為人於所偽證之案件裁判確定前自白，
    經依同法第172 條規定減輕其刑，並宣告6 個月以下有期徒
    刑者，仍無同法第41條諭知易科罰金標準之適用（最高法院
    95年度台上字第4927號判決意旨參照），附此敘明。
據上論斷，應依刑事訴訟法第452 條、第273 條之1 、第299 條
第1 項前段，刑法第169 條第1 項、第172 條，判決如主文。
本案經檢察官顏珮珊到庭執行職務。
中    華    民    國    97    年    7     月    8     日
                  刑事第二庭    法  官  陳海寧
以上正本證明與原本無異。
如不服本判決應於收受本判決送達後10日內向本院提出上訴書狀
，其未敘述上訴理由者，並得於提起上訴後10日內向本院補提理
由書狀（均須按他造當事人之人數附繕本）「切勿逕送上級法院
」
中    華    民    國    97    年    7     月    8     日
                                書記官  馮得弟
附錄本案論罪科刑法條：
刑法第169條第1項：
意圖他人受刑事或懲戒處分，向該管公務員誣告者，處7 年以下
有期徒刑。


司法院資訊處製作；財團法人民間司法改革基金會備份。
